【裁判字號】    90,交易,408
【裁判日期】    900904
【裁判案由】    業務過失傷害
【裁判全文】
臺灣高雄地方法院刑事判決                          九十年度交易字第四八號
    公  訴  人  臺灣高雄地方法院檢察署檢察官
    被      告  甲○○
右列被告因業務過失傷害案件，經檢察官提起公訴（九十年度偵字第六五四號號）
，本院判決如左：
    主  文
甲○○從事業務之人，因業務上之過失傷害人，累犯，處拘役貳拾日，如易科罰金，
以參佰元折算壹日。
    事  實
一、甲○○係營業小客車之司機，為從事駕駛業務之人，其曾於民國八十三年間因業
    務過失傷害案件，經法院判處有期徒刑七月確定，於八十五年八月二十一日執行
    完畢，本應知所警惕，特別注意交通狀況，詎其於五年內之八十九年八月十三日
    凌晨五時許，駕駛車號ＺＥ—二一０號營業小客車，明知行車速度在市區道路不
    得超過四十公里，仍以時速五十公里以上之速度，沿高雄縣鳳山市○○○路南向
    北行駛，行經該路與鳳南路口，理應注意車輛行駛時，駕駛人應注意車前狀況，
    隨時採取必要之安全措施及汽車行駛至交岔路口，應遵守交通號誌之指示行車，
    如遇閃黃燈，應減速接近，小心通過，而依當時情形，又無不能注意之情事，竟
    疏於注意上開規定，於通過上開閃光黃燈之交岔路口時，仍未減速慢行，貿然超
    速繼續行駛；適同一時、地，由無駕駛執照之丙○○所騎乘車號ＧＬ九—四三二
    號重機車，後載石忠信，由西向東方向逆向行駛於鳳南路，而欲橫越五甲二路進
    入鳳南路順向車道，亦理應注意車前狀況，隨時採取必要之安全措施及在劃有分
    向限制線之路段，不得駛入來車道（即不得逆向行駛），且慢車於市區行駛時速
    不得超過三十公里，行駛於支線道應暫停讓幹道車先行，而依當時情形，又無不
    能注意之情事，竟疏於注意，以時速五十至六十公里之速度行駛於上開路段，於
    通過上開肇事地點時，貿然前行，並逆向行駛於鳳南路東向西車道，由於雙方有
    上述之疏失，甲○○見狀，避煞皆已不及，遂於上開路口，由甲○○之營業小客
    左前方車頭撞擊丙○○之機車車頭，致丙○○車倒地後，受有頭部外傷合併左側
    額顳頂葉急性硬腦膜下出血、左額葉腦挫傷性出血、嚴重腦浮腫、蜘蛛網膜下腔
    出血、顱骨合併氣腦症、下巴撕裂傷、右股骨幹開放性粉碎性骨折合併骨頭缺損
    、右前臂撕裂傷、右肩、前胸及肢體多處擦傷及右耳出血等傷害。
二、案經丙○○訴由高雄縣警察局鳳山分局報告台灣高雄地方法院檢察署檢察官偵查
    起訴。
    理  由
一、訊之被告甲○○固坦承係以駕駛計程車載客為業，並於上開時、地與告訴人丙○○所騎乘搭載案外人石忠信之機車撞擊發生車禍，致使丙○○受有上開傷害之事
    實，惟矢口否認有何過失犯行，於本院初訊時辯稱：伊當時時速只有三十公里，
    伊快到十字路口時有踩煞車，但分隔島的榕樹有一人高，無法見到對向來車，等
    伊發現告訴人時再度煞車，當場量的煞車痕是兩次煞車加起來的痕跡，實際煞車
    痕只有三公尺，本件車禍是告訴人違規超速、逆向行駛所造成云云。經查：
（一）本件告訴人無照、超速、逆向駕駛之事實，業據證人即告訴人丙○○到庭經命
      具結後坦認無誤（九十年八月七日審判筆錄），且被告所行駛之五甲二路方向
      裝置有閃黃燈而屬幹線道路，告訴人所行駛之鳳南路為閃紅燈，屬支線道路，
      此有現場照片一張及道路交通事故調查報告表附卷可參，是告訴人無照、超速
      、逆向行駛且行駛於支線道路未讓幹道線車先行，顯為肇事主因，台灣省高屏
      澎區車輛行車事故鑑定委員會高屏澎鑑字第九００七六四號鑑定意見亦同此見
      解，是被告所辯本件肇事主因為告訴人之違規駕駛，尚值採信。
（二）次查，被告於本院初訊時雖辯稱伊當時曾二次煞車，發現告訴人後之實際煞車
      距離只有三公尺云云，然被告煞車痕跡長達十四點五公尺之事實，有卷附道路
      交通事故調查報告表所附事故現場圖繪製記載甚明，且證人即現場處理警員乙○○亦到庭結證：「我們到現場時沒有下雨，後來有下，地上有潮濕，我在測
      時被告有在場，我有詢問他的意見並拿給他看，剎車痕是連續的，顏色由淺至
      他停車處愈來愈黑，中間並無中斷，共十四點五公尺」等語甚明（九十年八月
      二十一日審判筆錄），且上開煞車痕之起算點與告訴人機車之刮地痕起點相當
      ，有卷附事故現場圖可參，且經證人乙○○證述屬實（同上審判筆錄），是被
      告所辯伊發件告訴人後為第二次煞車之煞車痕只有三公尺云云，顯與事實不符
      ，不足採信，其實際煞車痕應為十四點五公尺甚明。又事發時現場並未下雨，
      依乾燥路面煞車係數零點七至零點八計算，時速五十公里之剎車距離約為十二
      點五公尺，本件被告煞車痕長達十四點五公尺，顯見其事發當時車速應為五十
      公里以上，此亦為台灣省高屏澎區車輛行車事故鑑定委員會高屏澎鑑字第九０
      ０七六四號鑑定意見認定無誤。
（三）再查，依前述事故現場圖及證人乙○○所述，被告煞車痕起點與告訴人刮地痕
      起點相當，參以一般人駕駛車輛於發現前方狀況時即會煞車，而不致於待發生
      撞擊時始煞車之情，足認被告所辯伊於撞擊前並未發現告訴來車等語，尚非全
      無可採。然按汽車車速愈高，對於前方事故之所需之反應距離即相對加大，對
      於突發之事故亦較難有時間充分因應，此為吾人駕駛車輛之基本常識。又車輛
      行駛時，駕駛人應注意車前狀況，隨時採取必要之安全措施、汽車行駛至交岔
      路口，應減速慢行，並遵守交通號誌之指示行車，及閃光黃燈表示「警告」，
      車輛應減速接近，注意安全，小心通過，道路交通安全規則第九十四條第三項
      、第九十條及道路交通標誌標線號誌設置規則第二百十一條第一項第一款各定
      有明文，被告駕車自應注意上述道路交通安全規定，且依當時路況，又無不能
      注意之情形，被告竟以時速五十公里以上之速度超速行經該路段，致未能發現
      告訴人來車而發生撞擊，衡情實難認被告毫無注意義務之違反，是被告之違規
      超速行駛，亦屬上開交通事故發生原因之一甚明。
（四）末查，告訴人因而受有前開之傷害，有診斷證明書一紙在卷可稽，是告訴人所
      受傷害與被告行為顯有因果關係；被告當日係開車載客營業等情，業經被告於
      警訊時坦認在卷（警卷八十九年八月十三日調查筆錄），堪認被告上開駕駛行
      為係其執行業務中之行為無誤。此外，復有現場照片四張、車輛受損照片三張
      在卷可參，本件事證明確，被告犯行堪以認定，應依法論科。
二、查被告以駕駛計程車為業，顯係從事業務之人，又其於載客完畢正前往他處繼續
    營業之途不慎與告訴人撞擊致其受傷，顯係因業務上過失所致，核被告所為，係
    犯刑法第二百八十四條第二項前段之業務過失傷害罪。按被告行為後，刑法第四
    十一條已於九十年一月十日修正公布施行，於同年月十二日生效，本件係刑法第
    二百八十四條第二項前段之罪，法定本刑為一年以下有期徒刑，原係得易科罰金
    ，而修正後刑法第四十一條第一項但書增訂不得易科罰金事由，比較新舊法，其
    易科罰金之要件，以舊法較有利於被告，依刑法第二條第一項但書之規定，自應
    適用修正前之刑法第四十一條，為其易科罰金之要件。被告曾於八十三年間因業
    務過失傷害案件，經法院判處有期徒刑七月確定，於八十五年八月二十一日執行
    完畢，有台灣高等法院被告全國前案紀錄表、台灣高雄地方法院檢察署刑案資料
    查註紀錄表各一份在卷可參，於五年內再犯本件有期徒刑以上之本罪，為累犯，
    應依刑法第四十七條規定加重其刑。爰審酌被告就本件車禍發生之過失程度較輕
    ，告訴人本身無照、超速、逆向駕駛，且告訴人為支線道車輛未讓幹線道車輛先
    行，應負主要之過失責任，告訴人所受之傷害，及被告雖未與告訴人達成民事和
    解，然告訴人已自強制汽車責任保險人處獲得四十餘萬元之保險給付，此據告訴
    人陳明在卷（九十年八月七日審判筆錄），依強制汽車責任保險法第三十條前段
    之規定，前開保險金視為被保險人損害賠償金額之一部分，而依被告之過失程度
    及告訴人所受傷害情節觀之，被告拒絕為額外賠償尚無明顯不當之處等一切情狀
    ，爰從輕量處如主文所示之刑，並諭知易科罰金之折算標準，以示懲儆。
據上論斷，應依刑事訴訟法第二百九十九條第一項前段、刑法第二百八十四條第二項
前段、第四十七條、第二條第一項但書、修正前第四十一條、罰金罰鍰提高標準條例
第一條前段、第二條，判決如主文。
本案經檢察官莊榮松到庭執行職務。
中    華    民    國      九十      年      九      月        四        日
                                  臺灣高雄地方法院交通法庭
                                      法  官  葉啟洲
右正本證明與原本無異。
如不服本判決，應於判決送達後十日內，向本院提出上訴狀。
                                      書記官  陳威志
中    華    民    國      九十      年      九      月      十      日


司法院資訊處製作；財團法人民間司法改革基金會備份。
